【裁判字號】    97,訴,144
【裁判日期】    971027
【裁判案由】    侵權行為損害賠償
【裁判全文】
臺灣高雄地方法院民事判決               97年度訴字第144號
原      告  丁○○
訴訟代理人  謝國允律師
被      告  乙○○
當事人間侵權行為損害賠償事件，本院民國97年10月6 日言詞辯
論終結，判決如下：
  主  文
原告之訴及假執行之聲請均駁回 。
訴訟費用由原告負擔。
  事  實
一、原告起訴主張：被告明知僅有訴外人即原告之母柯彩蓮向其
    借款，且被告因參加柯彩蓮之民間互助會而與柯彩蓮產生債
    務關係，均與原告無關，竟以督促程序對原告及訴外人即原
    告之弟丙○○、柯彩蓮核發支付命令，原告部分遭無識別文
    件能力之婆婆邱金英收受後，因不知文件內容，逾異議時間
    ，支付命令因而確定，造成原告對被告負擔債務新台幣（下
    同）664,800 元，被告顯係故意以不法之方式侵害原告之財
    產，同時亦以違背善良風俗之方法加損害於原告等情，爰依
    侵權行為之法律關係提起本訴。並聲明：(一)被告應給付原告
    66 4,800元及自民國95年1 月19日起至清償日止，按年息百
    分之5 計算之利息。(二)願供擔保請准宣告假執行。
二、被告則以：原告認為確定支付命令有民事訴訟法第496 條第
    1 項所列各款情形，自應另行提起再審之訴。又伊雖已取得
    確定之支付命令，然經聲請強制執行，並未實際執行原告所
    有之財產而受償，原告事實上並未受有任何損害。本件借款
    確實係原告、丙○○及柯彩蓮為替丙○○辦理結婚事宜，而
    向伊借款，原告陳稱並未向伊借款，顯與事實不合。至於互
    助會款部分，固係丙○○與柯彩蓮和伊會帳，惟其等向伊表
    示已經與原告商量好了，其等即要共同負責，況原告亦陸續
    清償數次會款，益徵原告同意清償互助會款，原告提起本件
    訴訟，實無理由等語置辯。並聲明：原告之訴駁回。
三、本件兩造不爭執事項如下：
  (一)被告以原告、丙○○、甲○○共同積欠664,800 元為由，先
    於95年11月21日提起清償借款之訴，又於同年12月15日以同
    一事由聲請核發支付命令，上開清償借款之訴，被告於96年
    3 月15日具狀撤回起訴。支付命令部分則因原告、丙○○、
    甲○○均未異議，而於96年2 月27日確定。
  (二)被告以上開確定支付命令為執行名義，聲請強制執行，因查
    無原告、丙○○、甲○○可供執行之財產，僅取得債權憑證
    。
  (三)甲○○確實積欠被告借款及互助會款總計664,800 元。
四、本件兩造爭點為：(一)被告對原告聲請核發支付命令是否構成
    侵權行為？(二)原告有無承諾與甲○○共同清償上開債務？(三)
    如被告上開行為構成侵權行為，原告所得請求賠償之金額為
    何？
五、本院得心證之理由：
  (一)按債務人對於支付命令之全部或一部，得於送達後20日之不
    變期間內，不附理由向發命令之法院提出異議。債務人對於
    支付命令未於法定期間合法提出異議者，支付命令與確定判
    決有同一之效力。民事訴訟法第517 條第1 項、第521 條分
    別定有明文。次按確定之支付命令與確定判決有同一之效力
    ，凡確定判決所能生之既判力及執行力，支付命令皆得有之
    ，當事人不得就該法律關係更行起訴。而確定判決所生之既
    判力，除當事人就確定終局判決經裁判之訴訟標的法律關係
    ，不得更行起訴或為相反之主張外，法院亦不得為與確定判
    決意旨相反之裁判。否則將使同一紛爭再燃，即無以維持法
    之安定，及保障當事人權利、維護私法秩序，無法達成裁判
    之強制性、終局性解決紛爭之目的（最高法院93年度台上字
    第1432號判決意旨可資參照）。查本件被告以原告、丙○○
    、甲○○共同積欠664,800 元為由，於95年12月15日以同一
    事由聲請本院核發支付命令，原告收受該支付命令後，未於
    20日之不變期間內提出異議，為兩造所不爭執，揆諸前開規
    定，上揭支付命令即生與確定判決同一之效力，是被告執該
    確定支付命令請求強制執行，自無不法性可言。次查，就支
    付命令確定兩造間「借款債權存在」之事實，原告除得依法
    對該確定之支付命令提起再審之訴以求救濟外，自不得再主
    張被告取得該債權係屬「不法侵害」之侵權行為，本院更不
    得於審理「再審之訴」外之其他訴訟，為反於前開確定支付
    命令既判力之認定。
  (二)再按因侵權行為所發生之損害賠償請求權，以有故意或過失
    不法侵害於他人權利，或故意以背於善良風俗之方法，加損
    害於他人為成立要件。此觀民法第184 條第1 項規定即明。
    所謂故意係指行為人對於構成侵權行為之事實，明知並有意
    使其發生或預見其發生，而其發生並不違背其本意而言。查
    本件被告雖先以原告、丙○○、甲○○共同積欠664,800 元
    為由，於95年11月21日提起清償借款之訴，並於訴訟進行期
    間之同年12月15日以同一事由聲請核發支付命令，惟此際被
    告對原告尚未取得任何確定之執行名義，自仍得以任何法律
    上之方法，主張其權利。是被告再以聲請核發支付命令之方
    式，行使其權利，自仍為正當行使權利之行為，核與侵權行
    為有間。
六、從而，原告依侵權行為之法律關係，請求被告賠償664,800
    元及自95年1 月19日起按年息百分之5 計算之利息，為無理
    由，應予駁回。而原告之訴既經駁回，其假執行之聲請亦失
    所附麗，應併予駁回。
七、本件判決基礎已臻明確，兩造其餘攻防方法及訴訟資料經本
    院審酌後，核與判決不生影響，無逐一論駁之必要，併此敘
    明。
八、據上論結，原告之訴為無理由，依民事訴訟法第78條，判決
    如主文。
中    華    民    國    97    年    10    月    27    日
                  民事第六庭  審判長法    官  李昭彥
                                    法    官  洪榮家
                                    法    官  李育信
上為正本係照原本作成。
如不服本判決，應於送達後20日內，向本院提出上訴狀並表明上
訴理由，如於本判決宣示後送達前提起上訴者，應於判決送達後
10日內補提上訴理由書（須附繕本）。
中    華    民    國    97    年    10    月    27    日
                                    書 記 官  林玉珊


司法院資訊處製作；財團法人民間司法改革基金會備份。
